臺灣臺北地方法院刑事判決
110年度訴字第854號
公  訴  人  臺灣臺北地方檢察署檢察官
被      告  陳俊榮



選任辯護人  劉大正律師
上列被告因違反毒品危害防制條例案件，經檢察官提起公訴（11
0年度偵字第27696號），本院判決如下：
    主  文
陳俊榮犯販賣第二級毒品罪，處有期徒刑貳年陸月。
扣案如附表編號1所示之物沒收。未扣案之犯罪所得新臺幣貳仟
元沒收，於全部或一部不能沒收或不宜執行沒收時，追徵其價額
。
    事  實
一、陳俊榮明知甲基安非他命係毒品危害防制條例所管制之第二
    級毒品，未經許可，不得擅自販賣，竟基於販賣第二級毒品
    甲基安非他命以牟利之犯意，於民國110年6月3日19時，以
    行動電話LINE通訊軟體與蘇琮源聯絡，約定以新臺幣（下同
    ）2,000元交易第二級毒品甲基安非他命1公克，並於同日23
    時許，透過Lalamove快遞寄送甲基安非他命至蘇琮源位於臺
    北市○○區○○○路0段000巷00弄0號1樓之處所，蘇琮源則於同
    日23時3分許，轉帳3,500元（含毒品交易價額2,000元及償
    還欠款1,500元）至陳俊榮所有之中國信託商業銀行帳號000
    000000000帳戶。
二、案經臺北市政府警察局信義分局報請臺灣臺北地方檢察署檢
    察官偵查起訴。　　
    理  由
壹、程序部分
一、按被告以外之人於審判外之言詞或書面陳述，除法律有規定
    者外，不得作為證據，刑事訴訟法第159條第1項定有明文。
    次按被告以外之人於審判外之陳述，雖不符合同法第159條
    之1至第159條之4之規定，但經當事人於審判程序同意作為
    證據，法院審酌該言詞陳述或書面陳述作成時之情況，認為
    適當者，亦得為證據，同法第159條之5第1項亦有明定。查
    本案判決下列所引用被告以外之人於審判外之陳述，因被告
    陳俊榮及其辯護人於本院準備程序中就該等供述證據之證據
    能力表示同意（見本院卷第41頁），且檢察官、被告及其辯
    護人迄至言詞辯論終結前均未再聲明異議，復經本院審酌該
    等陳述作成時之情況，認為以之作為證據應屬適當，依上開
    規定，應認有證據能力。
二、至本判決所引用之非供述證據，查無違反法定程序取得之情
    形，依刑事訴訟法第158條之4規定反面解釋，均具證據能力
    。　
貳、實體部分
一、認定事實之理由及證據：
（一）上揭事實，業據被告於警詢、偵查中及本院審理時坦承不
      諱（見偵卷第22至23、142頁、本院卷第40、105、148頁
      ），核與證人蘇琮源於警詢及偵查中之證述相符（見偵卷
      第38至39、133至135頁），並有被告以LINE暱稱「Tait」
      與蘇琮源之對話紀錄截圖、中國信託商業銀行帳號000000
      000000帳戶交易紀錄等件在卷可稽（見偵卷第45至60、69
      頁），足認被告之任意性自白核與事實相符，堪以採信。
      又被告以2,000元之價格出售甲基安非他命1公克與蘇琮源
      ，並從中獲利1,000元等情，復據被告迭於警詢及本院審
      理時所自承（見偵卷第23頁、本院卷第148頁），足徵被
      告確有藉由本次毒品出售而取得利益之營利意圖甚明。
（二）至於起訴書犯罪事實欄固記載被告與蘇琮源聯繫並談妥以
      「甲基安非他命2公克為3,500元之價格作為交易內容」等
      情，惟證人蘇琮源於警詢及偵查中均明確證述：我以2,00
      0元向被告購買1公克的毒品安非他命，但因為我之前有欠
      被告錢，所以我匯款3,500元與被告等語（見偵卷第39、1
      35頁），核與被告於警詢及本院審理時之供述相符（見偵
      卷第22頁、本院卷第148頁），則依上揭證據所示，應認
      其等係以「甲基安非他命1公克為2,000元之價格」達成交
      易條件之合意，並依此完成交易，是關於上開交易內容，
      起訴書顯屬誤載，故由本院逕予更正，併予敘明。
（三）綜上所述，本案事證明確，被告犯行洵堪認定，應依法論
      科。
二、論罪科刑：
（一）核被告所為，係犯毒品危害防制條例第4條第2項之販賣第
      二級毒品罪。又毒品危害防制條例對於販賣罪與意圖販賣
      而持有罪，均設有罰則，行為人持有毒品之目的，既在於
      販賣，不論係出於原始持有之目的，抑或初非以營利之目
      的而持有（例如受贈、吸用），嗣變更犯意，意圖販賣繼
      續持有，均與意圖販賣而持有毒品罪之要件該當，且與販
      賣罪有法條競合之適用，並擇販賣罪處罰，該意圖販賣而
      持有僅不另論罪而已，並非不處罰，而意圖販賣而持有毒
      品罪，基本行為仍係持有，意圖販賣為加重要件，與販賣
      罪競合時，難認應排除上開法條競合之適用（最高法院10
      1年度第10次刑事庭會議決議、102年度台上字第1217號判
      決參照）。是被告上揭所犯販賣第二級毒品罪，與意圖販
      賣而持有第二級毒品罪為法條競合，不再論以意圖販賣而
      持有第二級毒品罪。
（二）刑之減輕事由：
　 1、關於毒品危害防制條例第17條第2項規定之適用：
      按犯第4條至第8條之罪於偵查及歷次審判中均自白者，減
      輕其刑，毒品危害防制條例第17條第2項定有明文。本案
      被告於偵查時及本院審理中均自白，應依前開規定減輕其
      刑。　
　 2、刑法第59條酌減：
　　　按刑法第59條規定犯罪之情狀可憫恕者，得酌量減輕其一
      切情狀，並非有截然不同之領域，於裁判上酌減其刑時，
      應就犯罪一切情狀（包括第57條所列舉之10款事項），予
      以全盤考量，審酌其犯罪有無可憫恕之事由（即有無特殊
      之原因與環境，在客觀上足以引起一般同情，以及宣告法
      定低度刑，是否猶嫌過重等等），以為判斷。而就販賣毒
      品案件中，同為販賣毒品之人，其原因動機不一，犯罪情
      節未必盡同，或有大盤毒梟者，亦有中、小盤之分，甚或
      僅止於吸毒者友儕間為求互通有無之有償轉讓者亦有之，
      其販賣行為所造成危害社會之程度自屬有異，於此情形，
      倘依其情狀處以適當徒刑，即足以懲儆，並可達防衛社會
      之目的者，自非不可依客觀之犯行與主觀之惡性二者加以
      考量其情狀，是否有可憫恕之處，適用刑法第59條之規定
      酌量減輕其刑，期使個案裁判之量刑，能斟酌至當，符合
      比例原則（最高法院95年度台上字第6157號判決意旨參照
      ）。經查，被告所為販賣第二級毒品犯行，固戕害他人身
      心，應受非難，惟其販賣甲基安非他命數量僅1公克，不
      法所得亦不高，所為犯行之對象購毒者僅止於蘇琮源1人
      ，堪認對社會造成之不良影響尚非甚鉅，其主觀惡性或造
      成毒品擴散之危害顯然較低。其因一時失慮致肇犯行，危
      害程度並非甚廣，與大量散播毒品之大盤、中盤毒販相較
      ，其間顯然有別，衡情自屬情輕法重，其犯罪情狀不無可
      憫恕之處，本院認為縱適用前揭偵審自白減刑規定，仍有
      情輕法重而過苛之情形，是再依前開規定遞減其刑。
　 3、本案無毒品危害防制條例第17條第1項規定供出上游減刑
      規定之適用：
　　  按毒品危害防制條例第17條第1項所謂「供出毒品來源，
      因而查獲」，係指具體提供毒品來源之資訊，使調查或偵
      查犯罪之機關或公務員知悉而對之發動調查或偵查，並據
      以破獲者而言。再該項所稱「因而查獲」，固不以經檢察
      官提起公訴或法院判決有罪為必要。惟若所供僅有單一指
      述、別無佐證者，致對該被供出之其他正犯或共犯無從為
      訴追，或嗣後獲不起訴處分、判決無罪確定，均仍無前揭
      減輕或免除其刑規定之適用（最高法院110年度台上字第6
      277號判決意旨參照）。查，被告固供稱其毒品來源為張
      熹即張允硯等情（見偵卷第23至25頁、本院卷第41頁），
      惟經本院函詢結果，張允硯雖經臺北市政府警察局信義分
      局以涉嫌販賣第二級毒品為由移送臺灣臺北地方檢察署偵
      查，惟該案因張允硯之犯罪嫌疑不足，業經該署檢察官以
      111年度偵字第3197號為不起訴處分，並經臺灣高等檢察
      署以111年度上職議字第2640號處分書駁回再議確定，此
      有臺北市政府警察局信義分局111年3月17日函暨所附刑事
      案件移送書、上開不起訴處分及駁回再議處分書之法務部
      檢察書類查詢資料附卷足參（見本院卷第69至79頁），準
      此，本案並無因被告供出毒品來源而查獲其他正犯或共犯
      之情形，無從依毒品危害防制條例第17條第1項之規定減
      輕其刑。
（三）爰以行為人之責任為基礎，審酌毒品對個人及社會之危害
      至深且廣，被告漠視國家杜絕毒品犯罪之禁令與嚴刑，竟
      仍意圖營利販賣第二級毒品，嚴重戕害國民身心健康，助
      長毒品蔓延，危害社會及國家健全發展，自當受法之非難
      。惟念及被告犯後坦承犯行，尚具悔意，併考量被告販賣
      之毒品種類、數量、對價，兼衡被告於本院審理時自述其
      高中畢業之智識程度、從事食品業店員、需要撫養母親之
      家庭經濟狀況，並提出求學時期成績、品行良好之獎狀5
      紙（見本院卷第107、115至123、150頁），暨其犯罪動機
      、手段、素行等一切情狀，量處如主文第1項所示之刑，
      以示懲儆。
三、沒收部分：
（一）按犯第4條至第9條、第12條、第13條或第14條第1項、第2
      項之罪者，其供犯罪所用之物，不問屬於犯罪行為人與否
      ，均沒收之，毒品危害防制條例第19條第1項定有明文。
      扣案如附表編號1所示之物，係供被告與蘇琮源於本案販
      賣第二級毒品之聯絡使用，業據被告供述在卷（見本院卷
      第145至146頁），爰依毒品危害防制條例第19條第1項規
      定宣告沒收之。至於扣案如附表編號2至14所示之物，依
      被告所述係供自己施用毒品所用（見偵卷第18至21頁、本
      院卷第145至146頁），卷內復無證據證明與本案有關，爰
      不予宣告沒收，附此敘明。　
（二）次按犯罪所得，屬於犯罪行為人者，沒收之；前二項之沒
      收，於全部或一部不能沒收或不宜執行沒收時，追徵其價
      額，刑法第38條之1第1項前段、第3項分別定有明文。經
      查，被告就本件販賣第二級毒品之犯行，取得對價2,000
      元，核屬其犯罪所得，自應依前揭規定宣告沒收，且於全
      部或一部不能沒收或不宜執行沒收時，追徵其價額。
據上論斷，應依刑事訴訟法第299條第1項前段，判決如主文。
本案經檢察官林鋐鎰提起公訴，檢察官羅儀珊到庭執行職務。
中　　華　　民　　國　　111 　年　　6 　　月　　20　　日
　　　　　　　　　刑事第十一庭  審判長法　官  鄧鈞豪
                                      法  官  林鈺珍
                                      法　官  趙德韻
以上正本證明與原本無異。
如不服本判決應於收受送達後20日內向本院提出上訴書狀，並應
敘述具體理由；其未敘述上訴理由者，應於上訴期間屆滿後20日
內向本院補提理由書（均須按他造當事人之人數附繕本）「切勿
逕送上級法院」。因疫情而遲誤不變期間，得向法院聲請回復原
狀。
　　　　　　　　　　　　　　　　      書記官　田芮寧 
中　　華　　民　　國　　111 　年　　6 　　月　　20　　日
附錄本案論罪科刑法條全文：
毒品危害防制條例第4條
製造、運輸、販賣第一級毒品者，處死刑或無期徒刑；處無期徒
刑者，得併科新臺幣3千萬元以下罰金。
製造、運輸、販賣第二級毒品者，處無期徒刑或10年以上有期徒
刑，得併科新臺幣1千5百萬元以下罰金。
製造、運輸、販賣第三級毒品者，處7年以上有期徒刑，得併科
新臺幣1千萬元以下罰金。
製造、運輸、販賣第四級毒品者，處5年以上12年以下有期徒刑
，得併科新臺幣5百萬元以下罰金。
製造、運輸、販賣專供製造或施用毒品之器具者，處1年以上7年
以下有期徒刑，得併科新臺幣1百50萬元以下罰金。
前五項之未遂犯罰之。
附表：
編號 名稱及數量 備註（見偵卷第103至104頁） 1 APPLE廠牌行動電話1支 型號iphone6、IMEI：000000000000000、含門號0000000000sim卡1枚 2 RUSH 20瓶（TOM 包裝） 總毛重：682.8公克 3 RUSH 8瓶 （JUNGLE JUICE 包裝） 總毛重：272.72公克 4 RUSH 2瓶 （小醜女包裝） 總毛重：65.26公克 5 RUSH 1瓶（紅色包裝） 毛重：69.97公克 6 G水 2瓶(20ml) ①毛重：47.14公克、 ②毛重：61.21公克、 總毛重：108.35公克 7 G水 1瓶(100ml) 毛重：189.43公克 8 量杯2個 本院110年度刑保字第1989號 （見本院卷第33頁） 9 安非他命玻璃球3個  10 安非他命1包 毛重：0.48公克、 淨重：0.13公克 11 分裝袋7只 本院110年度刑保字第1989號 （見本院卷第33頁） 12 藍色藥丸1個  13 APPLE廠牌行動電話1支 型號iphoneX、IMEI：000000000000000、含門號0000000000sim卡1枚 14 Redmi紅米手機1支 IMEI：000000000000000、 無門號